【裁判字號】    89,訴,2264
【裁判日期】    891030
【裁判案由】    偽造文書等
【裁判全文】
臺灣臺中地方法院刑事判決                        八十九年度訴字第二二六四號
    公  訴  人  臺灣臺中地方法院檢察署檢察官
    被      告  甲○○
右列被告因偽造文書等案件，經檢察官提起公訴（八十九年度調偵字第二七九號），
本院判決如左：
    主  文
甲○○行使偽造私文書，足以生損害於他人，處有期徒刑肆月，緩刑貳年。
    事  實
一、甲○○於民國八十六年六月五日，由其出任會首召集每會會款新臺幣（下同）三
    萬元連會首共計二十五名會員，採內標制底標為三千元以上之互助會，會期自八
    十六年六月五日起至八十八年六月五日止，在臺中市○○○街一０二號開標，每
    月五日由甲○○主持開標之互助會。詎甲○○僅因一時之週轉不靈，竟基於偽造
    標單予以行使及意圖為自己不法所有之犯意，於八十八年五月五日，未經丙○○
    同意下，在標單上偽造會員丙○○之署押。並載明金額六千六百元之競標利息，
    提出行使主張參與標會得標，使最後一名互助會活會員乙○○不知有詐信以為真
    ，並進而陷於錯誤交付會款，而向互助會之會員乙○○詐得二萬三千四百元之會
    款（因係採內標制，即如果該名會員標金利息開標為三千元，則其他活會會員須
    繳交會款二萬七千元予會首，而該名會員往後則要繳交死會會款三萬元予會首，
    因僅餘乙○○一會繳交二萬三千四百元），足以生損害於丙○○、乙○○等人。
二、案經丙○○、乙○○訴請臺灣臺中地方法院檢察署檢察官偵查起訴。
    理  由
一、右揭事實，業據被告甲○○於本院審理時坦承不諱，核與告訴人丙○○、乙○○
    二人所指訴之情節相符，並有互助會簿影本一份附卷可稽，足認被告之自白與事
    實相符。另上開所詐得之會款業已交由被告週轉使用，顯見被告有為自己不法所
    有之意圖甚明，本件事證明確，被告犯行洵堪認定。
二、查被告偽造標單，並填上欲標之利息，依習慣係表示標取會款，此標單依刑法第
    二百二十條第一項規定以文書論，核被告偽造丙○○名義之標單，行使得標，詐
    取會款，所為係犯刑法第二百十六條、第二百二十條第一項、第二百十條之行使
    偽造私文書罪，及同法第三百三十九條第一項之詐欺取財罪。被告偽造丙○○之
    署押為偽造私文書之部分行為，所犯偽造私文書之低度行為，應為行使偽造私文
    書之高度行為所吸收，均不另論罪。又被告所犯上開二罪間有方法結果之牽連關
    係，應從較重之行使偽造私文書罪名處斷。爰審酌被告之品行、犯罪之動機、目
    的僅為圖一時之利益、所詐得會款之數額、所生危害及犯罪後坦承犯行並已與被
    害人達成和解（詳見卷附調解書）態度尚屬良好等一切情狀，量處如主文所示之
    刑，以示懲儆。末查被告前未曾受有期徒刑以上刑之宣告，此有臺灣臺中地方法
    院檢察署刑案資料查註紀錄表及臺灣高等法院被告全國前案紀錄表各一紙在卷可
    憑，其偶因一時失慮觸犯刑章，經本次偵審及刑之宣告後，當知警惕，應無再犯
    之虞，本院認所宣告之刑，以暫不執行為適當，爰併諭知緩刑二年，以勵自新。
三、至被告所偽造之標單一張，業經於被告開標後丟棄而滅失不存在，此業據被告陳
    明在卷（詳見本院八十九年十月十六日審判筆錄），故不諭知宣告沒收，併予敘
    明。
據上論斷，應依刑事訴訟法第二百九十九條第一項前段，刑法第二百十六條、第二百
二十條第一項、第二百十條、第三百三十九條第一項、第五十五條、第七十四條第一
款，罰金罰鍰提高標準條例第一條前段，判決如主文。
本案經檢察官鄒千芝到庭執行職務。
中      華      民      國      八十九      年    十    月      三十    日
                                    臺灣臺中地方法院刑事第四庭
                                        法  官  許  旭  聖
右正本證明與原本無異。
如不服本判決，應於判決送達後十日內向本院提出上訴狀（應附繕本），上訴於臺灣
高等法院臺中分院。
                                        書記官
中      華      民      國      八十九      年    十一  月      二      日
附錄本案論罪科刑法條全文：
刑法第二百十條：
偽造、變造私文書，足以生損害於公眾或他人者，處五年以下有期徒刑。
刑法第二百十六條：
行使第二百十條至第二百十五條之文書者，依偽造、變造文書或登載不實事項或使登
載不實事項之規定處斷。
刑法第三百三十九條第一項
意圖為自己或第三人不法之所有，以詐術使人將本人或第三人之物交付者，處五年以
下有期徒刑、拘役或科或併科一千元以下罰金。


司法院資訊處製作；財團法人民間司法改革基金會備份。
